最高法院刑事裁定　　　　　　　　　　111年度台抗字第895號
再抗告人　　薛仁相


上列再抗告人因傷害案件，不服臺灣高等法院花蓮分院中華民國
111年5月17日駁回其抗告之裁定（111 年度抗字第38號），提起
再抗告，本院裁定如下：
    主  文
再抗告駁回。
    理  由
一、本件再抗告人薛仁相因傷害案件，不服第一審法院即臺灣花
    蓮地方法院110年度訴字第132號刑事判決，雖於法定期間內
    對其中關於傷害部分提起上訴，惟其所提出之刑事聲明上訴
    狀並未載敘其上訴理由，經第一審法院裁定命其於裁定送達
    後5日內補正其上訴理由，該裁定於民國111 年2月10日已依
    寄存送達方式合法送達再抗告人，惟再抗告人仍遲未補提上
    訴理由，第一審法院以其上訴不合法律上之程式，於同年 3
    月3 日裁定駁回其上訴，有上開刑事聲明上訴狀、裁定書及
    送達證書在卷可稽。再抗告人不服第一審駁回其上訴之裁定
    ，而於同年3 月17日具狀以疫情延誤，理由後補云云，提起
    抗告，嗣於同年5 月16日以刑事上訴理由狀載敘其並無傷害
    被害人之動機及犯行等上訴理由。原審審酌再抗告人於第一
    審法院以其上訴不合法律上程式而裁定駁回其上訴之前，並
    無向法院補提其上訴理由之情形，因認前揭第一審法院以裁
    定駁回其上訴，於法並無不合，對於再抗告人僅具狀說明不
    服第一審判決之理由，並未指摘第一審駁回其上訴之裁定有
    何違法或不當，因認其抗告為無理由，並敘明已無從審酌再
    抗告人前揭補提第一審判決之上訴理由狀，而駁回其抗告，
    經核於法尚無違誤。
二、再抗告人抗告意旨雖謂：其因種植香菇而與配偶暫居在花蓮
    高山工寮內，而未返回戶籍所在地，因此並未收到第一審法
    院命補正上訴理由之裁定，請求准予回復原狀云云。惟非因
    過失，遲誤上訴、抗告或聲請再審之期間者，於其原因消滅
    後5日內，得聲請回復原狀，刑事訴訟法第67條第1項定有明
    文。然其所稱之期間，係指倘遲誤該期間即喪失為該訴訟行
    為之權利，而生失權效果之上訴或抗告期間等法定不變期間
    而言。而關於提起第二審上訴未敘述或補提其上訴理由者，
    法院應定期間先命補正，如仍未補正而欠缺上訴必備之程式
    ，第一審法院應以裁定駁回其上訴，此觀同法第361條第3項
    及第362 條之規定即明。因此，在第一審法院以上訴不合法
    律上之程式而裁定駁回其上訴前，上訴人仍得補提其上訴理
    由，並非遲誤該補正期間即喪失補提上訴理由之權利。換言
    之，法院依刑事訴訟法第361條第3項規定裁定命補提上訴理
    由之補正期間，並非不變期間，縱使逾期，在法院尚未以其
    逾期未補正上訴理由而駁回其上訴之前，亦不因而喪失為該
    補正行為之權利。故遲誤上開法院裁定命補提上訴理由書狀
    之補正期間，並無聲請回復原狀規定之適用。本件第一審法
    院之判決書於110 年11月30日已向再抗告人戶籍地送達且由
    其本人親收，再抗告人並在法定上訴期間內即同年12月16日
    具狀提起第二審上訴；第一審法院駁回其上訴之裁定，已於
    111年3月11日以寄存送達方式合法送達於再抗告人，再抗告
    人亦於法定抗告期間內即同年 3月17日向第二審法院提起抗
    告，有上開第一審裁判書、再抗告人個人資料表及送達證書
    等資料在卷可佐，是再抗告人並無遲誤上訴或抗告期間之情
    形，縱令再抗告人有如其再抗告意旨所指在第一審法院裁定
    命補正期間在香菇寮工作之情形，依上開說明，亦無其所指
    回復原狀規定之適用。又再抗告人雖於上訴期間內對第一審
    判決提起上訴，然其上訴狀僅敘明理由後補而未說明其上訴
    理由，經第一審法院裁定定期命補正上訴理由後，該補正裁
    定亦已寄存於再抗告人戶籍所在地之警察機關，而合法送達
    予再抗告人，有上開裁定書及送達證書可參。本件再抗告人
    在第一審法院於111年3月3 日以裁定駁回其上訴前，既未補
    提上訴理由，第一審法院以其上訴不合法而裁定駁回其上訴
    ，即非無據，原審因認第一審法院以裁定駁回其上訴，於法
    並無不合，而予以維持，並認其抗告為無理由，而駁回其抗
    告，經核於法尚無違誤。本件再抗告意旨並未指摘原裁定駁
    回其抗告究有如何違法或不當之情形，徒憑己見主張其有回
    復原狀規定之適用，或泛言第一審判決採證認事有違誤，而
    據以指摘原裁定不當，自難認為有理由，其再抗告應予駁回
    。
據上論結，應依刑事訴訟法第412條，裁定如主文。
中    華    民    國   111    年    7     月    21    日
                  刑事第一庭審判長法  官  郭  毓  洲  
                                  法  官  林  英  志  
                                  法  官  蔡  憲  德  
                                  法  官  沈  揚  仁  
                                  法  官  林  靜  芬  
本件正本證明與原本無異
                                  書記官
中    華    民    國   111    年    7     月    22    日